【裁判字號】    99,訴,1804
【裁判日期】    991111
【裁判案由】    給付貨款
【裁判全文】
臺灣臺中地方法院民事判決              99年度訴字第1804號
原      告  乙○○    指定送達.
被      告  甲○○
上列當事人間請求給付貨款事件，本院於民國99年10月18日言詞
辯論終結，判決如下：
    主      文
被告應給付原告新台幣貳佰伍拾陸萬伍仟佰伍拾元，及自民國
99年8 月28日起至清償日止，按年息5%計算之利息。
訴訟費用新台幣貳萬陸仟肆佰肆拾元由被告負擔。
    事實及理由
一、程序方面：按訴狀送達後，原告不得將原訴變更或追加他訴
    。但擴張或減縮應受判決事項之聲明者，不在此限，民事訴
    訟法第255 條第1 項第3 款定有明文。原告起訴後於本院審
    理中減縮利息起算日為民國99年8 月5 日，合於前開規定，
    應予准許。
二、原告主張略以：被告（即慧濟法師）自91年4 月20日起至96
    年9 月15日止，向原告進貨香品原料及成品，貨款共計新台
    幣（下同）4,860,350 元，僅給付其中2,295,000 元，尚欠
    2, 565,350元尚未清償，經原告一再催討，均置之不理，爰
    依民法第345 條規定請求被告給付貨款等語。並聲明：如主
    文所示。
三、被告抗辯略以：系爭貨款200 多萬元，是原告寄賣，從估價
    單可看出被告每次只叫檀香，結果原告自己送沉香木（水沉
    木）過來，被告答應要幫原告寄賣，才在估價單簽名，如果
    有賣出去，就有給原告錢。大約95年間，被告的師父淨智法
    師往生，被告沒辦法繼續辦法會，有請原告將貨品拿回去，
    但原告不願意。再者，這些水沉木是以台南市金山寺名義送
    貨，被告是以金山寺當家師父之身分簽名，貨款不應由被告
    負責，正如公司之貨款不應由公司會計或出納負責等語。並
    聲明：駁回原告之訴。
四、按稱買賣者，謂當事人約定一方移轉財產權於他方，他方支
    付價金之契約。當事人就標的物及其價金互相同意時，買賣
    契約即為成立。且買受人對於出賣人，有交付約定價金及受
    領標的物之義務。民法第345 條、第367 條定有明文。又當
    事人主張有利於己之事實，就其事實有舉證之責任，且原告
    對於自己主張之事實已盡證明之責後，被告對其主張，如抗
    辯其不實並提出反對之主張者，則被告對其反對之主張，亦
    應負證明之責，此為舉證責任分擔之原則（最高法院18年上
    字第2855號判例參照）。原告主張被告向其購買香品等貨物
    ，貨款共計4,860,350 元，僅給付2,295,000 元，尚欠2,56
    5,350 元等情，業據其提出與所述相符之貨款明細表1件、
    貨款已付金額明細單1 件、估價單9 紙（日期各91年4 月20
    日、5 月2 日、9 月28日、11月17日、12月21日、12月28日
    、92年1 月9 日、93年9 月26日、94年3 月17日、96年4 月
    22日、96年9 月15日，其中92年1 月9 日與91年11月17日列
    於同1 紙估價單，94年3 月17日與93年9 月26日列於同1 紙
    估價單）及寄件日期99年7 月23日之存證信函1 紙為憑，被
    告復自認有在上開估價單上簽名，並收受貨物，及給付部分
    款項等情，堪信兩造就上開估價單所載標的物及價金已有合
    意，衡諸一般商業交易習慣，應屬買賣契約。則被告抗辯兩
    造間另有寄賣之特約，即應負舉證責任。
五、而證人陳欽俊、李玉盆一致證述略以：有看過被告在法會上
    義賣法會用品，裝成一小包、一小包在義賣，一包一千元，
    原告沒有與被告一起賣，不知道兩造間交易詳情，沒見過、
    聽過兩造討論寄賣或義賣的事，只知道被告在義賣而已等語
    。且證人陳欽俊尚證述：沒有看過原告與被告清點法會用品
    、對帳或算帳。東西賣不完，被告會帶回台南縣南化鄉金山
    寺裡存放。金山寺的淨智法師往生後，淨智法師的俗家兄弟
    來要回金山寺的廟地，所以被告才將寺內她所存放的檀香搬
    走等語。則兩造間如屬寄賣，則彼等間間既自91年間至96年
    間以寄賣方式長期交易，衡情應會於每次交易後之相當時日
    後，就寄賣數賣及實賣數量詳予核對，據以結帳，並就所餘
    貨物商議如何退貨，或詳為記載其內容以憑繼續寄賣，然未
    見為之，反而逕由被告帶回金山寺裡存放，且迄至95年被告
    之師父即金山寺淨智法師往生後始生爭議，自與寄賣之常情
    不符。本院綜據上情，認被告所抗辯兩造間屬寄賣關係等情
    ，並無可採。
六、雖被告另抗辯略以：伊僅以金山寺當家師父身分簽名，有如
    公司會計或出納，貨款不應由其負責等語。然查卷附經兩造
    不爭執為真正之估價單僅記載「慧濟師父」、「釋慧濟」等
    內容，未見有任何關於「金山寺」之文字。且被告自陳：95
    年以前法會是其師父淨智法師在辦，95年間淨智法師往生，
    96 年4月別人請伊在南投縣辦水里幫忙辦法會等語，惟卷附
    之上開估價單，則未就95年以前、96年以後區別記載形式及
    簽名內容，堪認被告應係以自己名義簽名。而按債權債務之
    主體，應以締結契約之當事人為準，故凡以自己名義與人締
    約為債務之負擔者，即對於債權人當然負契約上當事人應有
    之責任，最高法院18年上字第1609號判例可資參照。被告既
    以自己名義簽名，即屬系爭買賣關係之債權債務主體，堪以
    認定。
七、從而，原告依照買賣契約之法律關係，請求判決如主文第1
    項所示，為有理由，應予准許。
八、本件事證已臻明確，兩造其餘攻擊、防禦方法及所提出之各
    項證據資料，核與判決結果不生影響，爰不逐一論述，附此
    敘明。
九、訴訟費用負擔：民事訴訟法第78條。
中    華    民    國    99    年    11    月    11    日
                  民事第三庭    法  官  林慧貞
正本係照原本作成。
如對本判決上訴，須於判決送達後20日內向本院提出上訴狀。
中    華    民    國    99    年    11    月    11    日
                                書記官

司法院資訊處製作；財團法人民間司法改革基金會備份。
